臺灣高雄地方法院刑事判決　　　　　　　94年度簡字第3776號
聲　請　人　臺灣高雄地方法院檢察署檢察官
被　　　告　甲○○
上列被告因偽造文書案件，經檢察官聲請逕以簡易判決處刑（93
年度偵字第19687號），本院判決如下：
    主  文
甲○○連續行使偽造私文書，足以生損害於公眾及他人，處有期
徒刑參月，如易科罰金，以參佰元折算壹日。附表所示偽造之「
乙○○」署押、印文各參枚，「乙○○」印章壹枚，亞洲綜合證
券公司、戶名為乙○○、帳號為00000000000 號之證券帳戶存摺
壹本，世華聯合商業銀行、戶名為乙○○、帳號為0000000000-0
號之存款帳戶存摺壹本，均沒收。
    事  實  及  理  由
一、甲○○為參加股票抽籤，竟基於行使偽造私文書之概括犯意
    ，先於民國87年3 月間，在高雄市○○○路55號11樓亞洲綜
    合證券公司（下稱：亞洲證券），向姓名、年籍均不詳之某
    男子購得乙○○之身分證影本1 份後，旋未經乙○○之同意
    ，委由不知情之刻印店人員，偽造「乙○○」之印章1 枚，
    並連同前開身分證影本一併於同月9 日（聲請簡易判決處刑
    書誤載為10日）持往亞洲證券，冒充「乙○○」名義申請設
    立戶名為乙○○、帳號為00000000000 號之證券帳戶，且在
    附表編號1 至2 所示文件上，偽造「乙○○」署押及蓋用前
    開偽造之「乙○○」印章以偽造印文，表明係「乙○○」本
    人聲請該帳戶使用之意思，進並交付予亞洲證券承辦人員以
    行使；繼又於同年4 月20日，在亞洲證券內，冒充「乙○○
    」名義，在附表編號3 所示文件上，偽造「乙○○」署押及
    印文，表明係「乙○○」本人聲請、且專以該印文作為往來
    辨識用印鑑等意後，將該份文件連同新臺幣（下同）100 元
    之開戶存款現金，交予不知情之世華聯合商業銀行（現已更
    名為國泰世華銀行，下稱世華銀行）派駐亞洲證券業務代表
    高榮鍾，持回世華銀行代為申設戶名為乙○○、帳號為0000
    000000-0號之存款帳戶；足生損害於亞洲證券、世華銀行對
    帳戶管理之正確性及乙○○。嗣經甲○○於94年6 月21日向
    臺灣高雄地方法院檢察署檢察官遞狀自首，始查悉上情。
二、上開犯罪事實，有下列證據可資證明：
    1.被告甲○○於警詢、偵查中之自白；
    2.證人即被害人乙○○91年7 月24日警詢、93年5 月11日偵
      查中之陳述；
    3.證人高榮鍾於91年7月31日警詢中之陳述；
    4.亞洲證券委託買賣證券受託契約書暨櫃檯買賣有價證券開
      戶契約（已註銷）影本1 份，及帳號為00000000000 號、
      戶名為「乙○○」之證券帳戶存摺影本1 份；
    5.世華銀行帳號為0000000000-0號、戶名為「乙○○」之存
      款帳戶（已銷戶）印鑑卡、存款明細分戶帳資料各1 份；
    綜上，本件事證明確，被告之犯行堪以認定。
三、核被告所為，係犯刑法第216 條、第210 條之行使偽造私文
    書罪。被告利用不知情之刻印店人員偽造印章，及利用不知
    情之證人高榮鍾代執偽造之印鑑卡以聲請世華銀行存款帳戶
    ，均為間接正犯。被告偽造印章係屬偽造私文書之預備行為
    ，而偽造印文、署押則屬偽造私文書行為之一部，又偽造私
    文書之低度行為，為行使之高度行為所吸收，均不另論罪（
    最高法院30年上字第3232號判例意旨參照），聲請人認被告
    利用不知情他人偽造印章之部分，應另論偽造印章罪，尚有
    誤會。被告先後2 次行使偽造私文書行為，時間緊接，手法
    相同，觸犯構成要件同一之罪名，顯係基於概括犯意反覆為
    之，應依連續犯之規定論以一罪，並加重其刑。又被告在被
    害人乙○○於91年7 月4 日向司法機關告訴本案犯罪前，主
    動於同年6 月21日向檢察官自首而接受裁判，有各該刑事告
    訴狀及自首狀附卷可按，應依刑法第62條前段之規定，減輕
    其刑，並先加後減。審酌被告擅自冒用他人名義申設帳戶，
    確屬不該，惟念其犯後自首而坦承犯行，態度良好，及其犯
    罪之動機並非甚惡、所犯手段尚屬平和，且實並未造致被害
    人乙○○受有任何之實質損失，業據證人即被害人乙○○證
    述在卷等一切情狀，爰量處如主文所示之刑，並諭知易科罰
    金之折算標準。
四、附表所示偽造之「乙○○」署押及印文各3 枚，及未扣案、
    但無證據顯示業已滅失之偽造「乙○○」印章1 枚，不問屬
    於犯人與否，均應依刑法第219 條之規定予以沒收；又亞洲
    證券戶名為「乙○○」、帳號為00000000000 號之證券帳戶
    存摺，及世華銀行戶名為「乙○○」、帳號為0000000000-0
    號之存款帳戶存摺各1 本，乃為被告因犯罪所得之物，且屬
    被告所有，雖俱未扣案，惟亦無法證明業已滅失，爰依刑法
    第38條1 項第3 款、第3 項規定，宣告沒收；至亞洲證券委
    託買賣證券受託契約書等附表所示文件，本非屬被告所有，
    復已分別交付予亞洲證券、世華銀行收執，本院自不予宣告
    沒收。
五、據上論斷，應依刑事訴訟法第449 條第1 項前段、第3 項、
    第450 條第1 項，刑法第56條、第216 條、第210 條、第62
    條前段、第41條第1 項前段、第219 條、第38條第1 項第3
    款、第3 項，罰金罰鍰提高標準條例第2 條，逕以簡易判決
    處刑如主文。
六、如不服本判決，應於判決送達之日起10日內，向本院提出上
    訴狀。
中　　華　　民　　國　　94　　年　　10　　月　　27　　日
                  高雄簡易庭  法　官  莊珮吟
以上正本證明與原本無異。
如不服本判決，應於判決送達之日起10日內，向本院提出上訴狀
。
中　　華　　民　　國　　94　　年　　10　　月　　27　　日
                              書記官  蔡妮君
┌─────────────────────────────────────┐
│附表                                                                      │
├─┬────────────────┬──────────────────┤
│編│文      件      名      稱      │ 偽  造  即  應  沒  收  之  署  押 │
│號│                                │ 印  文  所  在  位  置  與  數  目 │
├─┼────────────────┼──────────────────┤
│01│亞洲證券委託買賣證券受託契約書  │委託人欄之「乙○○」署押、印文各1 枚│
├─┼────────────────┼──────────────────┤
│02│亞洲證券櫃檯買賣有價證券開戶契約│訂約人欄之「乙○○」署押、印文各1 枚│
├─┼────────────────┼──────────────────┤
│03│世華銀行印鑑卡                  │開戶人簽名欄之「乙○○」署押1 枚；印│
│  │                                │鑑式樣欄之「乙○○」印文1 枚        │
└─┴────────────────┴──────────────────┘
附錄本案所犯法條：
中華民國刑法第210條(偽造變造私文書罪)
偽造、變造私文書，足以生損害於公眾或他人者，處 5 年以下有
期徒刑。
中華民國刑法第216 條 (行使偽造不實之文書罪)
行使第210 條至第215 條之文書者，依偽造、變造文書或登載不
實事項或使登載不實事項之規定處斷。
